【裁判字號】    98,勞上易,26
【裁判日期】    990512
【裁判案由】    給付薪資等
【裁判全文】
臺灣高等法院高雄分院民事判決        98年度勞上易字第26號
上  訴  人  拿帕里股份有限公司
法定代理人  甲○○
訴訟代理人  劉豐州律師
            陳韋利律師
被上訴人    乙○○
訴訟代理人  李淑妃律師
上列當事人間請求給付薪資等事件，上訴人對於民國98年10月8
日臺灣高雄地方法院98年度勞訴字第3 號第一審判決提起上訴，
本院於民國99年4月28日言詞辯論終結，判決如下：
    主  文
上訴駁回。
第二審訴訟費用由上訴人負擔。
    事 實 及 理 由
一、本件被上訴人起訴主張：被上訴人自民國91年8 月31日起受
    僱於上訴人，自93年6 月1 日至96年8 月17日止，月薪均為
    新臺幣（下同）36,500元，並可月休6 日。被上訴人於96年
    1 月1 日起擔任上訴人高雄市左營店店長，嗣於96年7 月3
    日調派至上訴人高雄市三多店擔任店長，詎上訴人自96年4
    月2 日起即無故將底薪保留2,000 元，不於當月發放，視當
    店營業狀況，決定是否將上開2,000 元薪資轉為業績獎金，
    違法預扣被上訴人96年4 月起至7 月止之薪資共計8,000 元
    。又上訴人自96年8 月15日起無正當理由，未經被上訴人同
    意，將被上訴人由高雄市三多店調至高雄縣岡山店，並減薪
    至26,500元，顯未依勞動契約給付工作報酬，被上訴人依勞
    動基準法第14條第1 項第5 款、第6 款之規定，於96年8 月
    16日發函向上訴人為終止勞動契約之意思表示，上訴人於96
    年8 月17日收受該函，已生合法終止勞動契約之效力。是被
    上訴人依勞動契約之約定，請求上訴人給付短付之預扣薪資
    8,000 元，及依勞動基準法第14條、第17條及勞工退休金條
    例第12條第1 項之規定，請求上訴人給付資遣費146,000 元
    。另被上訴人任職期間，有加班如附表編號１之「請求期間
    及金額」欄所示之時數，且92年度至96年度尚有如附表編號
    ２之「請求期間及金額」欄所示之特別休假日數未休，依勞
    動基準法第24條第1 項、第2 項及第39條之規定，上訴人應
    給付被上訴人加班費400,957 元及特別休假未休之工資40,1
    61元，合計金額為595,118 元（8,000 元+146,000元+400,9
    57元+40,161 元=595,118元）等語。並聲明求為判決：(一)上
    訴人應給付被上訴人595,118 元及自96年9 月17日起至清償
    日止按年息5%計算之利息。(二)願供擔保，請准宣告假執行。
二、上訴人則以：上訴人係採店長責任制，其所領取之業績獎金
    係屬工作超過8 小時部分之勞務對價，因此除業績獎金外，
    並無加班費可領取。又被上訴人未依規定於加班前先申請上
    訴人同意，且上訴人未曾要求被上訴人延長工作時間，被上
    訴人自不能請求給付加班費。另上訴人未曾要求被上訴人不
    能休假，係上訴人自己不請特別休假，自不得就特別休假未
    休部分請求給付工資等語置辯。並答辯聲明求為判決：(一)被
    上訴人之訴駁回。(二)如受不利判決，願供擔保請准宣告免為
    假執行。
三、原審判決上訴人敗訴，上訴人不服，提起部分上訴，上訴聲
    明求為判決：(一)原判決關於命上訴人給付超過154,000 元，
    及自96年9 月17日起至清償日止按年息5%計算之利息部分，
    暨該部分假執行之宣告，並訴訟費用之裁判均廢棄。(二)上開
    廢棄部分，被上訴人在第一審之訴及假執行之聲請均駁回。
    被上訴人則答辯聲明求為判決: 駁回上訴。（就原審判決上
    訴人應給付被上訴人資遣費146,000 元及預扣薪資8,000 元
    之本息部分，未據上訴人聲明不服而告確定）。
四、兩造不爭執事項如下:
  (一)被上訴人自91年8 月31日起受僱於上訴人，自93年6 月1 日
    至96年8 月14日止，月薪為36,500元，並可月休6 日。被上
    訴人於96年1 月1 日起擔任上訴人高雄市左營店店長，於96
    年7 月3 日至96年8 月14日止擔任上訴人高雄市三多店店長
    。上訴人每月給付薪資及加班費之日期係在次月5 日。
  (二)上訴人自96年8 月15日起將被上訴人由高雄市三多店調至高
    雄縣岡山店，並將其職務由店長降級為助理，被上訴人薪資
    因而調降至26,500元。此有上訴人96年8 月15日（2007）拿
    字第037 號通告及人事異動資料在卷可參（見原審卷第12頁
    至第13頁）。
  (三)被上訴人受僱於上訴人期間之延長工時時數及特別休假未休
    之日數如附表編號１、２之「請求期間及金額」欄所示。
  (四)如本件被上訴人主張有理由，則被上訴人得請求上訴人給付
    之加班費、特別休假未休之工資分別為400,957 元、40,161
    元。
五、兩造爭執事項如下: 被上訴人請求上訴人給付加班費400,95
    7 元及特別休假未休之工資40,161元，是否有理由？
（一）按勞工每日正常工作時間不得超過8 小時，勞基法第30條
      第1 項前段定有明文。而就超過部分，雇主應依勞基法第
      24條第1 款、第2 款之規定，延長工作時間在2 小時以內
      者，按平日每小時工資額加給3 分之1 ，再延長工作時間
      在2 小時以內者，加給3 分之2 。因此，被上訴人每日工
      作超過8 小時以後者，前2 小時應加給3 分之1 時薪，超
      過10小時以後者，應加給3 分之2 時薪。又特別休假因年
      度終結或終止契約而未休者，其應休未休之日數，雇主應
      發給工資，勞動基準法施行細則第24條第3 款定有明文。
（二）上訴人主張伊係採店長責任制，被上訴人所領取之業績獎
      金係屬工作超過8 小時部分之勞務對價，因此除業績獎金
      外，並無加班費可領取。又被上訴人未依規定於加班前先
      申請上訴人同意，且上訴人未曾要求被上訴人延長工作時
      間，故被上訴人雖有如附表編號１所示之加班情形，仍不
      能請求加班費云云，為被上訴人所否認。查，被上訴人主
      張兩造約定之勞動條件為「每日工作時數為8 小時，月休
      6 日、薪資36,500元」，且上訴人每家店員工之每日加班
      時數等情形均會按日輸入電腦，並傳輸到上訴人總公司等
      情，為上訴人所不爭執。又被上訴人受僱於上訴人期間之
      延長工時時數如附表編號１之「請求期間及金額」欄所示
      ，亦為兩造所不爭執，足見被上訴人確有加班如附表編號
      １之「請求期間及金額」欄所示之時數。至於被上訴人雖
      未依上訴人之規定填寫加班申請書及經上訴人之同意，惟
      被上訴人確有加班之事實，且其加班期間長達約2 年，並
      於每日將加班情形透過電腦傳送與上訴人，上訴人未曾為
      反對之意思表示，應認已默示同意被上訴人加班，難謂因
      被上訴人未依規定填寫加班申請書，即否認被上訴人有如
      附表編號１所示之加班事實，又上訴人未舉證證明被上訴
      人所領取之業績獎金係屬工作超過8 小時部分之勞務對價
      ，故上訴人之上開主張，不足採信。依上開（一）之說明
      ，上訴人就被上訴人每日超過工作時8 小時部分，應有給
      付加班費之義務。
（三）又被上訴人主張其自92年度起至96年度尚有如附表編號２
      之「請求期間及金額」欄所示之特別休假日數未休等情，
      為上訴人所不爭執，惟辯稱: 上訴人未曾要求被上訴人不
      能休假，係上訴人自己不請特別休假，自不得就特別休假
      未休部分請求給付工資云云。查，依勞動基準法施行細則
      第24條第2 款之規定，特別休假日期固應由勞雇雙方協商
      排定之，惟本件兩造就特別休假日期並未協商排定等情，
      為兩造所不爭執，是兩造就特別休假日期既未協商排定，
      則被上訴人未請特別休假難謂係其個人有放棄特別休假，
      而不得請求特別休假未休之工資。又勞動基準法施行細則
      第24條第3 款規定，特別休假因年度終結或終止契約而未
      休者，其應休未休之日數，雇主應發給工資，是被上訴人
      既仍有如附表編號２之「請求期間及金額」欄所示之特別
      休假日數未休，上訴人即應給付工資，是上訴人之上開辯
      稱，應屬無據。
（四）綜上，被上訴人得請求上訴人給付加班費及特別休假未休
      之工資，而被上訴人得請求上訴人給付之加班費及特別休
      假未休之工資金額分別為400,957 元、40,161元等情，為
      兩造所不爭執，故被上訴人請求上訴人給付441,118 元（
      400,957 元+40,161 元=441,118元），及自合法終止勞動
      契約後即96年9 月17日起至清償日止按年息5%計算之利息
      ，應予准許。
六、綜上所述，被上訴人請求上訴人給付441,118 元及自96年9
    月17日起至清償日止按年息5%計算之利息，為有理由，應予
    准許。是原審就上開應准許部分，判命上訴人如數給付，於
    法尚無不合。上訴意旨指摘原審此部分之判決不當，求予廢
    棄改判，為無理由，應予駁回其上訴。
七、據上論結，本件上訴為無理由，依民事訴訟法第449 條第1
    項、第78條，判決如主文。
中    華    民    國    99    年    5     月    12    日
                            民事第三庭
                                審判長法官  張國彬
                                法      官  吳登輝
                                法      官  鄭月霞
以上正本證明與原本無異。
本件不得上訴。
中    華    民    國    99    年    5     月    12    日
                                書  記  官  白  蘭
附表：
┌──┬──────┬──────────────────────────┐
│編號│請求項目    │請求期間及金額                                      │
├──┼──────┼──────────────────────────┤
│ １ │加 班 費    │(1)94年9 月16日至95年12月31日、96年2 月1 日至96年2 月│
│    │            │  28日：                                            │
│    │            │  60日加班1 小時、123 日加班2 小時、1 日加班2.5 小時│
│    │            │  、20日加班3 小時、1 日加班3.5 小時、118 日加班4 小│
│    │            │  時、3 日加班4.5 小時、28日加班5 小時、3 日加班5.5 │
│    │            │  小時、8 日加班6 小時、1 日加班6.5 小時、13日加班7 │
│    │            │  小時、4 日加班8 小時，以每日時薪152 元計算，每日加│
│    │            │  班2 小時內以時薪1.33倍計算，超過2 小時部分以時薪  │
│    │            │  1.66倍計算加班費，合計此期間被上訴人短付加班費265,│
│    │            │  元。                                              │
│    │            │(2)96年3 月1 日至96年3 月31日：                      │
│    │            │  加班9 小時，2 小時以內以時薪152 元之1.33倍、超過2 │
│    │            │  小時部分以時薪152 元之1.66倍計算，計為12,379元。  │
│    │            │(3)96年1 月1 日至96年1 月31日、96年4 月1 日至96年8 月│
│    │            │  17日：                                            │
│    │            │  共計140 日，每日均加班4 小時以上，以每日加班4 小時│
│    │            │  計，每日加班2 小時以內以時薪152 之1.33倍、超過2 小│
│    │            │  時部分以時薪152 之1.66倍計算，計為127,254 元。    │
│    │            │  (1)＋(2)＋(3)＝400,957 元                            │
├──┼──────┼──────────────────────────┤
│ ２ │特別休假未休│(1)92、93年度，每年14日，以被上訴人日薪1,217 元計算（│
│    │之工資      │  36,500÷30＝1,217） ，計為17,038元。              │
│    │            │(2)94、95、96年度合計19日，以被上訴人日薪1,217 元計算│
│    │            │  為23,123元                                        │
│    │            │  (1)＋(2)＝40,161元                                  │
└──┴──────┴──────────────────────────┘

司法院資訊處製作；財團法人民間司法改革基金會備份。
